【裁判字號】    98,訴,1972
【裁判日期】    990331
【裁判案由】    毒品危害防制條例
【裁判全文】
臺灣板橋地方法院刑事判決              98年度訴字第1972號
公  訴  人  臺灣板橋地方法院檢察署檢察官
被      告  甲○○
上列被告因違反毒品危害防制條例案件，經檢察官提起公訴（98
年度毒偵字第2044號），經本院合議庭裁定進行簡式審判程序，
判決如下：
    主  文
甲○○施用第一級毒品，處有期徒刑陸月，如易科罰金，以新臺
幣壹仟元折算壹日。扣案之海洛因淨重壹點柒捌公克，沒收銷燬
之。包裝上開海洛因之外包裝袋壹個沒收。又施用第二級毒品，
處有期徒刑貳月，如易科罰金，以新臺幣壹仟元折算壹日。扣案
之甲基安非他命淨重零點壹貳肆捌公克，沒收銷燬之。包裝上開
甲基安非他命之外包裝袋壹個沒收。應執行有期徒刑柒月，如易
科罰金，以新臺幣壹仟元折算壹日。扣案之海洛因淨重壹點柒捌
公克、甲基安非他命淨重零點壹貳肆捌公克，均沒收銷燬之。包
裝上開海洛因、甲基安非他命之外包裝袋共貳個，均沒收。
    事  實
一、甲○○前於民國97年間，因施用毒品案件，經臺灣桃園地方
    法院於97年12月27日以97年度毒聲字第1552號裁定送勒戒處
    所執行觀察、勒戒後，因認無繼續施用毒品之傾向，而於98
    年2 月17日觀察、勒戒執行完畢釋放出所，並經臺灣桃園地
    方法院檢察署檢察官以97年度毒偵字第6498號、98年度毒偵
    字第156 號為不起訴處分確定。詎其仍未悛悔，於上開觀察
    、勒戒執行完畢釋放後5 年內，復基於施用第一級毒品海洛
    因之犯意，於98年3 月5 日晚上10時許，在桃園縣中壢市某
    賓館內，以將海洛因摻入香煙內點燃吸食之方式施用海洛因
    1 次。另基於施用第二級毒品甲基安非他命之犯意，於98年
    3 月5 日上午某時許，在桃園縣中壢市某賓館內，以將甲基
    安非他命置入玻璃球內以火加熱燒烤吸食其煙霧之方式，施
    用第二級毒品甲基安非他命1 次。嗣於98年3 月6 日晚上10
    時50分許，在臺北縣中和市○○路855 號前為警查獲，並在
    其身上當場扣得第一級毒品海洛因1 小包（淨重1.78公克）
    、第二級毒品甲基安非他命1 包（毛重0.3850公克、淨重0.
    1250公克、驗餘淨重0.1248公克）【原起訴書誤載為注射針
    筒1 支，漏載甲基安非他命1 包部分，業經公訴人於本院準
    備程序中當庭更正】，經警對其採集尿液檢體送驗後，結果
    呈現鴉片類及安非他命類陽性反應，始悉上情。
二、案經臺北縣政府警察局中和分局報請臺灣板橋地方法院檢察
    署檢察官偵查起訴。
    理  由
一、本件被告甲○○所犯均係死刑、無期徒刑、最輕本刑為三年
    以上有期徒刑以外之罪，其於準備程序中就被訴事實為有罪
    之陳述，經本院告知簡式審判程序之旨，並聽取公訴人、被
    告之意見後，經本院合議庭依刑事訴訟法第273 條之1 第1
    項規定裁定由受命法官獨任進行簡式審判程序，合先敘明。
二、認定犯罪事實所憑證據及理由
（一）上揭分別施用第一、二級毒品犯行之事實業據被告甲○○
      於本院準備程序及審理時均坦承不諱，核與被告於警詢及
      偵查中供述大致相符【98年度毒偵字第2044號（下稱偵卷
      ）第6 至7 、45頁】。
（二）被告於98年3 月6 日晚上11時45分許為警查獲後予以採集
      其尿液檢體（代碼編號為E0000000），經送臺灣檢驗科技
      股份有限公司以酵素免疫分析法初步檢驗，再以氣相層析
      ／質譜儀法確認檢驗後，確呈鴉片類（可待因、嗎啡）及
      安非他命類（安非他命、甲基安非他命）陽性反應一節，
      有臺北縣政府警察局中和分局偵辦毒品危害防制條例案犯
      嫌尿液編號對照表、臺灣檢驗科技股份有限公司濫用藥物
      檢驗報告（報告日期：98年3 月23日；報告編號：UL/200
      9/30313 號）各1 份在卷可稽（偵卷第37、52頁）。
（三）按「尿液毒品檢驗…若能使用先進之氣相層析質譜儀分析
      法確認，則可完全排除偽陽性之干擾，為目前最具公信力
      的檢驗方法。」等語，有法務部調查局第六處87年9 月29
      日（87）發技（一）字第87074574號函附卷為憑，足見前
      揭臺灣檢驗科技股份有限公司所使用之檢驗方法已可完全
      排除毒品偽陽性之干擾，其檢驗結果堪以採信；而「海洛
      因經注射入人體後，約百分之20於24小時內自尿中排出，
      一般而言，尿液中能否驗出嗎啡陽性反應，與其投與量、
      投與途徑、採尿時間、個人體質及檢驗方法之靈敏度有關
      ，國外曾有文獻報導注射6 毫克之海洛因鹽酸鹽，其代謝
      物嗎啡之平均可檢出時限約為26小時」，且「甲基安非他
      命經口服投與後約百分之70於24小時內自尿液中排出，約
      百分之90於96小時內自尿液中排出，甲基安非他命之檢出
      與其投與方式、投與量、個人體質、採尿時間及檢測儀器
      之精密度等諸多因素有關，惟依上述資料推斷，最長可能
      不會超過4 日」等情，此有行政院衛生署藥物食品檢驗局
      （81）藥檢壹字第8114885 、001156號函各1 紙附卷可憑
      。
（四）又員警於98年3 月6 日晚上10時50分許，在臺北縣中和市
      ○○路855 號前當場扣得疑似第一級毒品海洛因粉末1 包
      、疑似第二級毒品甲基安非他命白色透明晶體1 包，有自
      願受搜索同意書、臺北縣政府警察局中和分局搜索、扣押
      筆錄、扣押物品目錄表各1 份，及被告、扣案物品照片8
      張在卷可按（偵卷第14、15至17、18、32至34頁）。而本
      件扣案疑似第一級毒品海洛因粉末1 包，經送法務部調查
      局濫用藥物實驗室以化學呈色法及氣相層析質譜儀分析法
      檢驗結果，確含有第一級毒品海洛因成分（淨重1.78公克
      ）；另扣得疑似第二級毒品甲基安非他命白色透明結晶塊
      1 包，經送交通部民用航空局航空醫務中心以氣相層析質
      譜儀法檢驗結果，檢出有第二級毒品甲基安非他命成分（
      毛重0.3850公克，淨重0.1250公克，取樣0.0002公克，驗
      餘淨重0.1248公克）等情，分別有法務部調查局濫用藥物
      實驗室於98年4 月20日出具之調科壹字第09823012310 號
      鑑定書及交通部民用航空局航空醫務中心於98年3 月27日
      出具之航藥鑑字第0981591 毒品鑑定書各1 紙附卷可稽（
      偵卷第56、62頁）。
（五）綜上所述，被告之尿液經以氣相層析質譜儀分析法檢驗，
      既呈鴉片類及安非他命類陽性反應，佐以上函示，並有扣
      案物品可稽，顯見被告於本院審理時所坦承其分別於上揭
      事實欄所述之時、地及施用方式，分別施用海洛因、甲基
      安非他命一節，應與事實相符而值採信。
（六）被告前於97年間，因施用毒品案件，經臺灣桃園地方法院
      於97年12月27日以97年度毒聲字第1552號裁定送勒戒處所
      執行觀察、勒戒後，因認無繼續施用毒品之傾向，而於98
      年2 月17日觀察、勒戒執行完畢釋放出所，並經臺灣桃園
      地方法院檢察署檢察官以97年度毒偵字第6498號、98年度
      毒偵字第156 號為不起訴處分確定等情，有臺灣高等法院
      被告前案紀錄表1 份在卷可按，是被告於上揭觀察、勒戒
      執行完畢釋放後5 年內，再犯本件施用毒品之犯行，已不
      屬毒品危害防制條例第20條規定之「初犯」或「5 年後再
      犯」情形，應依同條例第10條處罰（最高法院97年第5 次
      刑事庭會議決議意旨參照）。是被告犯行堪以認定，應依
      法論科。
三、論罪科刑
（一）罪名：查海洛因屬毒品危害防制條例第2 條第2 項第1 款
      所規定之第一級毒品；甲基安非他命屬毒品危害防制條例
      第2 條第2 項第2 款所規定之第二級毒品；核被告上揭施
      用海洛因、另行施用甲基安非他命之行為，分別係犯毒品
      危害防制條例第10條第1 項施用第一級毒品罪及同條第2
      項施用第二級毒品罪。
（二）吸收關係：被告上揭為施用而於施用前後分別持有第一、
      二級毒品之低度行為，分別為施用第一、二級毒品之高度
      行為所吸收，均不另論罪。
（三）數罪併罰：被告所犯上開施用第一級毒品、施用第二級毒
      品罪間，犯意各別，行為互殊，應分論併罰。
（四）量刑：爰審酌被告前已因施用毒品案件經觀察、勒戒之程
      序，本應知所惕勵，卻仍漠視法令禁制再犯本罪，顯未知
      所戒慎，惟衡其施用毒品所生危害，實以自戕身心健康為
      主，對於他人生命、身體、財產等法益，尚無明顯而重大
      之實害，暨其犯罪後坦認犯行之態度等一切情狀，本院認
      公訴人當庭求處定應執行有期徒刑1 年1 月並非相當，因
      而分別論處如主文所示之刑，並諭知易科罰金折算標準。
      同時依刑法第51條第5 款之規定，定其應執行之刑，以示
      懲儆。又被告行為時之94年2 月2 日修正公布之刑法第41
      條第2 項規定：刑法第41條第1 項規定於數罪併罰，其應
      執行之刑未逾6 個月者亦適用之條文，經司法院大法官會
      議釋字第662 號解釋意旨：「中華民國94年2 月2 日修正
      公布之現行刑法第41條第2 項，關於數罪併罰，數宣告刑
      均得易科罰金，而定應執行刑之刑逾6 個月者，排除適用
      同條第1 項得易科罰金之規定部分，與憲法第23條規定有
      違，並與本院釋字第366 號解釋意旨不符，應自本解釋公
      布之日起失其效力」而失其效力。而98年12月30日修正公
      布並自99年1 月1 日起生效施行之刑法第41條第8 項，已
      規定於數罪併罰之數罪均得易科罰金，其應執行之刑逾6
      月者，亦適用刑法第41條第1 項之規定，即亦得易科罰金
      。是以本件既屬數罪併罰之案件，二宣告刑均得易科罰金
      ，縱所定應執行之刑超過6 月，即應依98年12月30日修正
      公布並自99年1 月1 日起生效施行之刑法第41條第8 項規
      定即得易科罰金，併此敘明。
（五）沒收銷毀、沒收：扣案之海洛因淨重1.78公克、甲基安非
      他命驗餘淨重0.1248公克，分別係查獲之第一級、第二級
      毒品，已如前述，不問屬於犯人與否，均應依毒品危害防
      制條例第18條第1 項前段規定沒收銷燬之。至鑑驗用罄甲
      基安非他命0.0002公克部分，因已滅失，爰不另為沒收銷
      燬之諭知，併此說明。又包裝上開海洛因之外包裝袋1 個
      及包裝上開甲基安非他命之外包裝袋1 個，有防止毒品裸
      露、潮濕及便於攜帶之功能，均為被告於本件分別施用海
      洛因及甲基安非他命犯行所用，且均為被告所有，業據被
      告供承在卷，爰均應依刑法第38條第1 項第2 款規定宣告
      沒收。
四、公訴人於本院99年3 月29日準備程序當庭補充原起訴書所載
    被告施用第一、二級毒品之施用方式如同事實欄一項下所載
    ，併此敘明。
據上論斷，應依刑事訴訟法第273 條之1 第1 項、第299 條第1
項前段，毒品危害防制條例第10條第1 項、第2 項、第18條第1
項前段，刑法第11條、第41條第1 項前段、第8 項、第51條第5
款、第38條第1 項第2 款，判決如主文。
本案經檢察官朱俊銘到庭執行職務。
中    華    民    國    99    年    3     月    31    日
                  刑事第十三庭    法  官  方鴻愷
以上正本證明與原本無異。
如不服本判決應於收受判決後10日內向本院提出上訴書狀，並應
敘述具體理由。其未敘述上訴理由者，應於上訴期間屆滿後20日
內向本院補提理由書（均須按他造當事人之人數附繕本）「切勿
逕送上級法院」。
                                  書記官  江怡萱
中    華    民    國    99    年    4     月    2     日
附錄本案論罪科刑法條全文：
毒品危害防制條例第10條
施用第一級毒品者，處6 月以上5 年以下有期徒刑。
施用第二級毒品者，處3 年以下有期徒刑。

司法院資訊處製作；財團法人民間司法改革基金會備份。
